【裁判字號】    95,上訴,1239
【裁判日期】    950821
【裁判案由】    違反毒品危害防制條例
【裁判全文】
臺灣高等法院高雄分院刑事判決        95年度上訴字第1239號
    上  訴  人  臺灣高雄地方法院檢察署檢察官
    被      告  甲○○
上列上訴人因被告違反毒品危害防制條例案件，不服臺灣高雄地
方法院95年度訴字第1394號中華民國95年5月30日第一審判決（
起訴案號：臺灣高雄地方法院檢察署95年度毒偵字第2067號），
提起上訴，及移送併辦（95年度毒偵字第4594號），本院判決如
下：
    主  文
原判決撤銷。
甲○○連續施用第一級毒品，累犯，處有期徒刑壹年；扣案之第
一級毒品海洛因貳包（合計淨重零點壹公克，空包裝總重零點參
肆公克）沒收銷燬，注射針筒壹支沒收。
    事  實
一、甲○○前於民國91年間，因竊盜案件，經臺灣高雄地方法院
    以91年度易字第4465號判處有期徒刑5 月確定，於92年12月
    1 日執行完畢出監。另於94年間，因施用毒品案件，經同院
    以94年度毒聲字第2210號裁定送觀察、勒戒後，因認無繼續
    施用毒品之傾向，於94年10月18日執行完畢，並經臺灣高雄
    地方法院檢察署檢察官於94年10月12日以94年度毒偵字第75
    07號為不起訴處分確定。詎仍不知戒絕毒癮，明知海洛因係
    毒品危害防制條例第2 條第2 項第1 款所明定之第一級毒品
    ，不得持有及施用，仍於前述觀察、勒戒執行完畢釋放後5
    年內，復基於施用第一級毒品海洛因之概括犯意，連續自94
    年12月中旬起至95年1 月12日19時30分許，以每1 至2 星期
    施用1 次之頻率，連續在其位於高雄市○○區○○街258 巷
    25號住處，以將海洛因摻水置入注射針筒內施打身體之方式
    ，施用第一級毒品海洛因多次。嗣於95年1 月13日13時40分
    許，因行跡可疑，為警在高雄市○○區○○路青弘資源回收
    場盤查查獲，並經甲○○同意搜索身體，在上衣左衣袖內查
    獲其所有之海洛因2 包（合計淨重0.1 公克，空包裝總重0.
    34公克），及預備供施用毒品所用之注射針筒1 支，且得其
    同意採尿送驗後呈嗎啡陽性反應，始悉上情。
二、甲○○承上施用第一級毒品海洛因之概括犯意，又連續於95
    年5 月18日下午3 、4 時許，及同年月21日下午3 、4 時許
    ，均在高雄市某大樓工作處所，施用第一級毒品海洛因各1
    次。嗣於95年5 月22日16時45分許，在高雄市楠梓區○○○
    路北二巷36號前，因形跡可疑，經警盤查，警員徵得其同意
    採尿送驗結果，亦呈嗎啡陽性反應，而得知上情。
三、案經高雄市政府警察局小港分局、楠梓分局分別報請臺灣高
    雄地方法院檢察署檢察官偵查起訴及移送本院併案審理。
    理  由
一、按除被告所犯為死刑、無期徒刑、最輕本刑為3 年以上有期
    徒刑之罪或高等法院管轄第一審案件者外，於前條第1 項程
    序進行中，被告先就被訴事實為有罪之陳述時，審判長得告
    知被告簡式審判程序之旨，並聽取當事人、代理人、辯護人
    及輔佐人之意見後，裁定進行簡式審判程序，刑事訴訟法第
    273 條之1 第1 項定有明文。本件經被告甲○○同意，適用
    簡式審判程序，因此依同法第273 條之2 之規定，不受第15
    9 條第1 項、第161 條之2 、第161 條之3 、第163 條之1
    及第164 條至第170 條規定之限制，核此敘明。
二、訊據被告甲○○對於上揭犯罪事實坦承不諱。且查：
  (一)被告為警查獲後，於95年1 月13日15時40分許所採集之尿液
    ，經送驗結果，呈嗎啡陽性反應，此有臺灣檢驗科技股份有
    限公司95年2 月15日報告編號KＺ000000000000號濫用藥物尿
    液檢驗報告、尿液採證檢驗對照表各1 紙附卷可稽。扣案之
    疑似海洛因粉末白粉2 包，經送請法務部調查局鑑定結果，
    認確含第一級毒品海洛因成份（合計淨重0.1 公克，空包裝
    總重0.34公克），此有法務部調查局調科壹字第220023106
    號鑑定通知書1 紙在卷可憑，並有注射針筒1 支扣案足資佐
    證，此外，復有搜索扣押筆錄、扣押物品目錄表各1 份附卷
    足憑。被告第二次於95年5 月22日16時45分許，為警查獲，
    所採集之尿液，經送檢驗結果，呈嗎啡陽性反應，此有高雄
    市立凱旋醫院95年5 月29日編號A00000000 號濫用藥物尿液
    檢驗報告1 份附於95年度毒偵字第4954號卷第18頁足憑。是
    被告前揭出於任意性之自白與事實相符，應堪採為認定被告
    有罪之證據，則被告連續施用第一級毒品海洛因多次之犯行
    ，堪以認定。
  (二)被告前於94年間，因施用毒品案件，經原審法院以94年度毒
    聲字第2210號裁定送觀察、勒戒後，因認無繼續施用毒品之
    傾向，於94年10月18日執行完畢，並經臺灣高雄地方法院檢
    察署檢察官於94年10月12日以94年度毒偵字第7507號為不起
    訴處分確定，此有上開不起訴處分書、臺灣高等法院被告前
    案紀錄表、本院被告院內索引卡紀錄表各1 紙在卷足參，其
    於前案觀察、勒戒執行完畢後，5 年內再犯本件施用第一級
    毒品罪之事實，事證明確，應予依法論科。
三、查海洛因係毒品危害防制條例第2 條第2 項所稱之第一級毒
    品，不得非法持有、施用。核被告甲○○所為，係犯毒品危
    害防制條例第10條第1 項之施用第一級毒品罪。其施用第一
    級毒品海洛因前後，持有海洛因之低度行為，應為施用之高
    度行為所吸收，不另論罪。查被告甲○○行為後，94年1 月
    7 日立法院修正三讀通過之刑法，經總統於94年2 月2 日公
    布，自95年7 月1 日施行，修正後之刑法刪除第56條關於連
    續犯之規定。而連續犯之刪除雖非犯罪構成要件之變更，但
    顯已影響行為人刑罰之法律效果，自屬法律有變更，依新法
    第2 條第1 項規定，比較新、舊法結果，仍應適用較有利於
    被告之行為時法律即舊法論以連續犯（最高法院95年第8 次
    刑事庭會議決議參照）。被告先後多次施用第一級毒品海洛
    因之行為，時間緊接，手法相同，並觸犯構成要件相同之罪
    ，顯係基於概括犯意反覆為之，為連續犯，應以一罪論，並
    依法加重其刑。公訴人雖未就上開犯罪事實欄二之犯行起訴
    ，然此部分與被告施用第一級毒品海洛因論罪科刑部分，既
    有連續犯之裁判上一罪關係，依刑事訴訟法第267 條規定，
    犯罪事實一部經起訴者，其效力及於全部，該部分既經檢察
    官移送併案審理，本院自得加以審判。被告前於91年間，因
    竊盜案件，經原審法院以91年度易字第4465號判處有期徒刑
    5 月確定，於92年12月1 日執行完畢出監，此有臺灣高等法
    院被告前案紀錄表1 份附卷可憑，其前受有期徒刑之執行完
    畢後，5 年內再犯本件有期徒刑以上之罪，不論依修正前之
    刑法第47條，或修正後之刑法第47條第1 項之規定，均構成
    累犯，對被告而言並無有利或不利之情形，然因綜合比較新
    舊法結果，適用最有利於被告之法律，本案既然適用修正前
    刑法第56條連續犯之規定，為免造成法律割裂適用之結果，
    故仍應依修正前刑法第47條規定，加重其刑，本件有2 以上
    刑之加重事由，遞加重之。
四、原判決以被告甲○○罪證明確，因予論罪科刑，固非無見；
    惟查：被告於95年5 月18日下午3 、4 時許，及同年月21日
    下午3 、4 時許，均在高雄市某大樓工作處所，施用第一級
    毒品海洛因各1 次之事實，原審未及審酌，尚有未洽。公訴
    人上訴意旨，執此指摘原判決不當，為有理由，自應由本院
    將原判決予以撤銷改判。爰審酌被告經觀察、勒戒後，仍未
    能戒絕其毒癮，連續施用第一級毒品，足證前開保安處遇措
    施已難矯治其惡性，惟念及被告所犯為自戕行為，且於犯罪
    後坦承犯行，並願意戒除毒癮等一切情狀，量處有期徒刑1
    年。扣案之第一級毒品海洛因2 包（合計淨重0.1 公克，空
    包裝總重0.34公克），屬查獲之第一級毒品，包裝袋因難與
    其上殘留之第一級毒品海洛因析離，亦屬查獲之第一級毒品
    ，爰均依毒品危害防制條例第18條第1 項前段規定，不問屬
    於犯人與否，宣告沒收銷燬之。至於鑑驗耗損之第一級毒品
    海洛因，既已滅失，爰不再行諭知沒收銷燬。扣案之注射針
    筒1 支為被告所有預備供施用第一級毒品海洛因所用，業據
    被告於本院審理時供明在卷，且檢察官並未舉證證明為違禁
    物，爰依刑法第38條第1 項第2 款規定，宣告沒收。
據上論結，應依刑事訴訟法第369 條第1 項前段、第364 條、第
299 條第1 項前段、第273 條之1 第1 項、第273 條之2 ，毒品
危害防制條例第10條第1 項、第18條第1 項前段，刑法第11條前
段、第2 條第1 項、第38條第1 項第2 款，修正前刑法第56條、
第47條，判決如主文。
本案經檢察官張其主到庭執行職務。
中    華    民    國    95    年    8     月    21    日
                  刑事第二庭    審判長法  官  林正雄
                                      法  官  陳啟造
                                      法  官  黃壽燕
以上正本證明與原本無異。
如不服本判決應於收受本判決後10日內向本院提出上訴書狀，其
未敘述上訴理由者，並得於提起上訴後10日內向本院補提理由書
狀（均須按他造當事人之人數附繕本）「切勿逕送上級法院」。
中    華    民    國    95    年    8     月    21    日
                                      書記官  王婉蓉
附錄本判決論罪科刑法條：
毒品危害防制條例第10條
  施用第一級毒品者，處6 月以上5 年以下有期徒刑。
  施用第二級毒品者，處3年以下有期徒刑。


司法院資訊處製作；財團法人民間司法改革基金會備份。
